臺灣臺北地方法院刑事判決　　　　　　　　　　　　　九十二年度訴字第八八二號
　　公　訴　人　臺灣臺北地方法院檢察署檢察官
　　被　　　告　丙○○
　　指定辯護人　本院公設辯護人唐禎琪
右列被告因偽造文書等案件，經檢察官提起公訴（九十二年度偵字第五八九三號），
及移送併辦（九十二年度偵字第二二九三三號），本院判決如左：
    主  文
丙○○意圖供行使之用，而偽造有價證券，處有期徒刑壹年拾月。緩刑肆年。扣案之
偽造「乙○○」
０─四二０七三五號之第一商業銀行活期儲蓄存款存摺壹本、附表編號三至九號所示
偽造之「乙○○」印文貳拾陸枚、署押捌枚均沒收。
    事  實
一、丙○○因擔任友人保證人致經濟陷於困窘，無力償還債務，為獲得貸款現金供使
    用，經姓名年籍不詳之成年男子「蔡先生」介紹而與之基於行使偽造特種文書及
    偽造公印文之犯意聯絡，於民國九十一年十二月初某日，在台北市○○○路國立
    台灣大學對面之公館附近，由丙○○交付其所有之相片一張予「蔡先生」，約定
    以新台幣（下同）二萬元之代價由「蔡先生」偽造國民
    蔡先生」在相同地點將貼有丙○○相片及已偽造有「內政部印」公印文之偽造「
    乙○○」
    知情之某刻印行人員，偽刻乙○○之印章一枚後（起訴書誤載為二枚），利用上
    開偽造之乙○○
    之概括犯意，連續於(一)九十一年十二月九日，至第一商業銀行（下稱第一銀行）
    民生分行，冒用乙○○名義申請開設活期儲蓄存款帳戶，致第一銀行民生分行之
    承辦人員陷於錯誤，誤以為丙○○即乙○○本人，而交付戶名為乙○○，帳號一
    四五─五０─四二０七三五號之活期儲蓄存款存摺一本予丙○○，丙○○於詐得
    該存摺後隨即基於偽造印文、署押之犯意於存摺內頁偽造乙○○署押及印文各一
    枚；(二)同年月十三日，丙○○除承前概括犯意外，並另行基於意圖供行使之用而
    偽造有價證券及使公務員登載不實文書之犯意，先至位於台北市○○○路、市○○道口處之裕隆汽車公司，冒用乙○○名義向不知情之裕隆汽車公司職員己○○
    以分期付款方式購買車號六Ｅ─八四八六號自用小客車一輛，並當場偽造乙○○
    署押及印文於車輛動產抵押契約書、台新國際商業銀行汽車貸款申請書暨客戶基
    本資料表、台新國際商業銀行汽車貸款撥款／動支申請暨委託書（附本票一紙）
    而完成偽造上開各乙○○名義之私文書後，持交不知情之台新國際商業銀行（下
    稱台新銀行）汽車貸款專員甲○○辦理前揭汽車之貸款而行使之，並利用不知情
    之甲○○授權其在上開台新國際商業銀行汽車貸款撥款／動支申請暨委託書所附
    之本票上填寫金額及發票日期而完成該本票之發票行為，前揭私文書及本票經甲○○提出予台新銀行而行使後，分別使裕隆汽車公司職員己○○、台新銀行審核
    貸款之承辦人員陷於錯誤，認為確係乙○○欲購買該汽車並有相當資力，欲以該
    汽車申辦貸款，裕隆公司遂售予前開汽車，台新銀行則准予核貸四十五萬元，使
    丙○○詐得該四十五萬元之貸款金額以購買前開車輛；丙○○又委託不知情之不
    詳代辦人員代為填寫汽車新領牌照登記書而偽造乙○○名義之登記書而領取六Ｅ
    ─八四八六號牌照，復使台北市監理處之承辦公務人員，將乙○○購買上開車輛
    並辦理動產抵押之不實事項登載於其職務上所掌之車籍資料上；(三)同年月十八日
    ，丙○○又冒用乙○○名義填寫美國運通銀行「利尊」現金專案申請書而偽造該
    申請書私文書後，持向該銀行理財專員庚○○辦理貸款，致美國運通銀行審核貸
    款之承辦人員陷於錯誤，誤以為丙○○即為乙○○而核准其貸款申請，並於同年
    月二十六日將貸款金額四十五萬五千四百元全數匯入前開丙○○冒乙○○名義辦
    理之第一銀行帳戶內，丙○○隨即於同日，至位於台北市○○○路○段三六八號
    第一銀行信維分行填寫存摺類存款取款憑條並偽造乙○○印文一枚後偽造該取款
    憑條私文書，交付銀行櫃檯人員而行使之，使第一銀行信維分行櫃檯人員陷於錯
    誤認丙○○為乙○○，欲自該帳戶內提領美國運通銀行所匯入之四十五萬五千元
    現金而准予領款；(四)九十二年一月十七日下午一時許，在台北市○○○路○段七
    十一號一樓之中國信託商業銀行（下稱中國信託），丙○○再重施故技以乙○○
    名義填寫個人信貸申請書，並於其上偽造乙○○署押而偽造該申請書私文書後，
    交予中國信託行員戊○○表明欲申辦貸款而行使之，惟經戊○○發覺有異向乙○○本人求證，始知悉係丙○○冒名辦理後，報警當場查獲，始末得逞，並扣得偽
    造乙○○
    足以生損害於乙○○、戶政機關對於戶政管理之正確性、第一銀行、台新銀行、
    美國運通銀行及中國信託對於銀行客戶資料、貸款事項管理之正確性、裕隆汽車
    公司對於客戶管理之正確性與公路監理機關對於車籍資料管理之正確性（丙○○
    所偽造之署押、印文及文書詳如附表所示）。
二、案經被害人乙○○訴由台北市政府警察局大安分局報告臺灣臺北地方法院檢察署
    檢察官偵查起訴，及移送併辦。
    理  由
一、訊據被告丙○○對於由「蔡先生」偽造貼有其照片、偽造「內政部印」公印文之
    偽造乙○○
    署押及印文），持以辦理各項開戶、貸款、購買六Ｅ─八四八六號汽車一輛，且
    於台新國際商業銀行汽車貸款撥款／動支申請暨委託書所附本票上簽名等情，均
    坦承不諱，核與告訴人乙○○、證人即裕隆汽車公司承辦人員己○○、證人即台
    新銀行汽車貸款專員甲○○、證人即美國運通銀行理財專員庚○○、證人即中國
    信託行員戊○○、證人即台新銀行資產管理部承辦人員丁○○、證人即案發時任
    美國運通銀行貸款業務人員辛○○分別於警詢、偵查及本院審理中指訴與證述相
    符，並有真正之乙○○
    日刑鑑字0000000000號鑑驗通知書附本院卷可稽，被告所持之乙○○
    偽造，其上之「內政部印」公印文亦屬偽造，另有第一銀行活期儲蓄存款存摺及
    內頁影本、車輛動產抵押契約書、汽車新領牌照登記書、台新銀行汽車貸款授信
    審核表、台新國際商業銀行汽車貸款申請書暨客戶基本資料表、消費金融產品徵
    信暨電話照會報告、台新國際商業銀行汽車貸款撥款／動支申請暨委託書、美國
    運通銀行「利尊」現金專案申請書、六Ｅ─八四八六號汽車交付台新銀行丁○○
    代為保管之代保管單一紙、中國信託銀行個人信貸申請書附偵查卷及第一銀行民
    生分行九十三年五月二十七日（九三）一民生字第九六號函所附之「乙○○活儲
    帳戶」九十二年十二月份存款明細帳、第一銀行信維分行九十三年五月二十六日
    （九三）一信維字第184號函所附取款憑條一紙附本院卷可憑，可佐被告前開出
    於任意性之自白與事實相符，得採為認定事實之證據。惟被告辯稱，是因為裕隆
    汽車公司之己○○及美國運通銀行之辛○○告訴伊可以用別人的
    比較快，所以其二人均知悉伊係持偽造之乙○○
    在台新國際商業銀行汽車貸款撥款／動支申請暨委託書所附本票上簽名時，金額
    及日期都還沒有記載，伊不清楚簽名之意義云云。
二、經查：
  (一)證人己○○於偵查中已稱不知被告所持乙○○
    本院審理中亦稱其從未告知被告可以用別人
    五頁反面、本院九十三年四月二十一日審判筆錄第十頁），且無其他證據可證被
    告所供屬實，不能證明己○○、辛○○知悉且協助被告辦理購車、貸款事宜而為
    本件之共犯，被告所供尚難採信。
  (二)又證人甲○○於本院審理中詳證：該本票上之金額為其填寫，金額填寫上去之後
    ，會讓申請人確認所貸金額為何，再請申請人簽名，本件被告以乙○○名義申請
    貸款亦是如此，又在申請人簽完名字之後其會將相關契約文件帶回銀行填寫契約
    日期、發票日期等語（見本院九十三年六月三日審判筆錄第六、七頁），亦即台
    新國際商業銀行汽車貸款撥款／動支申請暨委託書所附本票上之金額及發票日期
    雖均為證人甲○○所填寫，惟金額在填寫完畢後曾當場交由被告確認，且被告既
    然無資力可購買車輛而需要向銀行辦理貸款，則其對於在各項貸款文書及所附本
    票上簽名即應當知悉其簽名之意義，更何況證人甲○○在填寫完本票金額後曾給
    予被告確認，是被告辯以伊不知道簽名之意義等詞，顯非可採。
  (三)再按票據法第十一條第一項固規定，欠缺該法所規定票據上應記載事項之一者，
    其票據無效。但此項規定，並不否定空白票據補充權之存在。又空白票據仍為有
    價證券之一種，並不失其流通性。本件系爭支票發票之月份，縱係上訴人即執票
    人所補填，但上訴人之補充行為，倘係出於票據行為人之授權，尚難仍認該票據
    無效，最高法院七十一年度台上字第一四七四號判決意旨即同此見解。是如前所
    述，被告既然知道要辦理貸款，亦與銀行人員當場對保，更在確認證人甲○○所
    記載之票據金額後簽名，則為確實獲得貸款，衡情被告自有授權證人甲○○完成
    其餘未填載事項包含本票上之發票日期，以完成全部貸款手續，俾順利獲得貸款
    之意，則證人甲○○雖係在相關文件帶回銀行後始將日期填寫上去，惟此亦足認
    為係獲得被告授權所為。因此，縱然被告未親自填寫本票部分應記載事項，然其
    利用證人甲○○以完成該本票之發票行為，自應將證人甲○○之行為視為自己的
    行為，則辯護人為被告辯護以，被告簽名時因日期尚未記載上去，所以未完成發
    票行為，自亦不該當偽造有價證券之要件等語，尚有誤會。
  (四)另起訴書雖指被告偽造乙○○印章二枚，惟遍查全卷並無被告偽造二枚乙○○印
    章之依據，被告亦始終堅稱伊僅偽造一枚，從頭至尾都使用該印章蓋用偽造乙○○印文，且扣案者亦僅乙○○印章一枚，是被告所陳應足採信，起訴書所述應係
    誤載，由本院更正如上。因此，本件事證明確，被告犯行已堪認定，應依法論科
    。
三、被告冒用乙○○名義向裕隆公司購買汽車、向第一銀行信維分行提領款項，使裕
    隆汽車、第一銀行因誤信被告為真正購買、領款之人，而交付財物即汽車與現金
    ，此財物交付行為本身，使裕隆公司、第一銀行喪失持有，妨害其使用財物本身
    之機能，即為損害；又台新銀行因誤信被告為真正申請貸款之乙○○而予核貸四
    十五萬元，使被告購得該汽車一輛，台新銀行亦受有損害，因此裕隆公司、第一
    銀行與台新銀行因被告冒用乙○○名義之施用詐術行為均陷於錯誤，而均為本件
    之被害人。是核被告所為係犯刑法第二百零一條第一項偽造有價證券罪（偽造本
    票部分）、第二百十六條、第二百十條行使偽造私文書罪（偽造車輛動產抵押契
    約書、台新國際商業銀行汽車貸款申請書暨客戶基本資料表、台新國際商業銀行
    汽車貸款撥款／動支申請暨委託書、汽車新領牌照登記書、美國運通銀行「利尊
    」現金專案申請書、取款憑條、中國信託商業銀行個人信貸申請書部分）、第二
    百十六條、第二百十二條行使偽造
    書罪（登載設定動產抵押權部分）、第二百十七條偽造印文、署押罪（偽造存摺
    內頁之乙○○印文及署押部分）、第二百十八條偽造公印文罪（偽造乙○○身分
    證上「內政部印」之公印文部分）、第三百三十九條第一項詐欺取財罪（向第一
    銀行、裕隆公司、台新銀行、美國運通銀行詐欺部分）及第三百三十九條第三項
    、第一項詐欺取財未遂罪（向中國信託詐欺部分）。被告偽造印章及於附表三至
    九號私文書上偽造署押、印文，分別為偽造各該私文書之部分行為，又偽造各該
    私文書後，進而行使，偽造之低度行為為行使之高度行為所吸收，均不另論罪。
    又被告偽造本票後進而行使，行使之低度行為亦應為偽造之高度行為所吸收，亦
    不另論罪。被告就行使偽造
    「蔡先生」間有犯意聯絡、行為分擔，為共同正犯。又其利用不知情之某刻印店
    人員偽造印章、利用不知情之台新銀行人員甲○○代為填寫本票金額及發票日期
    以完成偽造有價證券之行為，均為間接正犯。被告以附表編號九申請書向中國信
    託提出貸款申請，已著手於詐欺行為之實施，惟未生結果，為未遂犯；又其先後
    多次行使偽造私文書、詐欺取財之犯行，均時間緊接，犯罪構成要件相同，顯係
    基於概括犯意反覆為之，為連續犯，均應分別論以一罪（按連續犯之各個行為中
    ，縱有既遂、未遂之分，法律上既綜合各個行為而只論為一罪，自應從較重之既
    遂行為論科，最高法院二十四年上字第八００號判例意旨可資參照，是被告向中
    國信託詐取貸款部分雖屬未遂，仍應與其他詐欺取財既遂犯行論以連續犯之一罪
    ）。被告為詐得金錢、財物而為上述偽造文書、偽造有價證券等行為，是其所犯
    偽造有價證券罪、行使偽造私文書罪、行使偽造
    書罪、偽造印文、署押罪、偽造公印文罪、詐欺取財罪間，有方法、目的之牽連
    關係，應從一重之偽造有價證券罪論處。爰審酌被告前未曾因犯罪經判決執行，
    有臺灣高等法院被告全國前案紀錄表可憑，素行尚可，此次因為友人作保致經濟
    陷於困窘，而一時失慮，因貸款需要填寫台新國際商業銀行汽車貸款撥款／動支
    申請暨委託書所附之本票而另涉偽造有價證券罪，惟台新銀行於本件案發後已隨
    即將車輛取回，以保債權，有台新銀行資產管理部郭立源取回該車代保管之代保
    管單一紙附卷可稽（見偵查卷第五一頁），其實際所受損失尚屬輕微，然被告因
    此卻已觸犯有期徒刑三年以上十年以下之重典，顯屬法重情輕，衡情尚有可憫恕
    之處，爰依刑法第五十九條規定酌減輕其刑。再審酌被告於犯罪後已坦承多數犯
    行，深具悔意，並與美國運通銀行達成和解，有其與該銀行於九十二年一月二十
    一日協調會記錄、美國運通銀行信用貸款／透支額度分期還款協議書及交易明細
    表五紙附本院卷可參，亦獲得告訴人乙○○之諒解，表明不予追究之意（見本院
    九十二年六月十九日訊問筆錄第五頁），與其犯罪之動機、手段、品行、智識程
    度等一切情狀，量處如主文所示之刑。末查被告前未曾受有期徒刑以上刑之宣告
    ，有臺灣高等法院被告全國前案紀錄表在卷可稽，因一時失慮，致罹刑章，惡性
    尚非深重，且其目前以擺設地攤為生，逐期清償對於美國運通銀行所負之債務，
    信其經此罪刑之宣告，當知所警惕而無再犯之虞，本院認所宣告之刑，以暫不執
    行為宜，併諭知緩刑四年，以啟自新。
四、被告偽造公印文、本票、取款憑條部分犯行，雖未據檢察官於起訴書中載明，惟
    與前開經本院認定有罪部分有裁判上一罪關係，且經檢察官當庭補充此部分犯罪
    事實及法條（見本院九十三年六月三日審判筆錄第二頁、九十三年八月十八日審
    判筆錄第二、三頁）；另被告於向第一銀行詐得存摺後於存摺內頁偽造署押、印
    文部分，亦未據檢察官起訴，然與上開經本院認定有罪部分亦有裁判上一罪關係
    ；又移送併辦關於被告冒用乙○○名義向台新銀行申請貸款部分，與檢察官起訴
    部分相同，均為起訴效力所及，本院自應併予審究。
五、扣案之偽造「乙○○」
    一枚）及第一銀行存摺（含偽造之「乙○○」印文、署押各一枚）為被告犯行使
    偽造
    三十八條第一項第三款規定沒收；扣案偽造之「乙○○」印章一枚、附表編號三
    至九號所示私文書上偽造之「乙○○」印文二十六枚、署押八枚均應依刑法第二
    百十九條規定宣告沒收（附表編號一偽造之公印文及編號二偽造之印文、署押因
    該
    、各銀行，非被告所有，亦不予宣告沒收）。
六、公訴意旨另以被告於九十一年十二月八日以乙○○名義購買遠傳電信股份有限公
    司0000000000號門號易付卡部分犯行，亦另涉刑法第三百三十九條第
    一項之詐欺取財罪嫌云云。惟查，易付卡係在購買人購買時即以足夠款項購買定
    額之通訊卡片，亦即購買人在此定額之內得以使用該門號之行動電話而無須事後
    另行付費，至於憑
    而得藉此為其他犯罪行為，是只要能提出
    公司並不會因被告以自己名義或他人名義購買易付卡而陷於錯誤，此部分不能證
    明被告犯罪，此外復查無其他積極證據足資認定被告有此部分犯行，原應為無罪
    之諭知，然公訴人認此部分與前開有罪部分有裁判上一罪關係，爰不另為無罪之
    諭知，附此敘明。
據上論斷，應依刑事訴訟法第二百九十九條第一項前段，刑法第二百零一條第一項、
第二百十六條、第二百十條、第二百十二條、第二百十四條、第二百十七條、第二百
十八條、第三百三十九條第一項、第五十五條、第五十九條、第七十四條第一款、第
三十八條第一項第三款、第二百十九條，罰金罰鍰提高標準條例第一條前段，判決如
主文。
本案經檢察官蕭斌志到庭執行職務
中　　　華　　　民　　　國　　九十三　　年　　　八　　　月　　三十一　　日
                                      臺灣臺北地方法院刑事第四庭
                                          審判長法  官  黃雅芬
                                                法  官  楊代華
                                                法  官  黎惠萍
右正本證明與原本無異。
如不服本判決，應於判決送達後十日內向本院提出上訴狀（應抄附繕本）。告訴人或
被害人如對於本判決不服者，應具備理由請求檢察官上訴，其上訴期間之計算係以檢
察官收受判決正本之日期為準。
                                                書記官  楊麗娟
中　　　華　　　民　　　國　　九十三　　年　　　八　　　月　　三十一　　日
附表：
┌──┬──────┬───────────┬──────────┬──┐
│編號│ 偽造之時間 │  偽  造  之  文  書  │偽造之署押、印文及數│備註│
│    │            │                      │量                  │    │
├──┼──────┼───────────┼──────────┼──┤
│一  │九十一年十二│「乙○○」身分證      │「內政部印」公印文一│    │
│    │月初某日    │                      │枚                  │    │
├──┼──────┼───────────┼──────────┼──┤
│二  │九十一年十二│第一商業銀行活期儲蓄存│「乙○○」印文一枚  │    │
│    │月九日      │款存摺內頁（非文書）  │「乙○○」署押一枚  │    │
├──┼──────┼───────────┼──────────┼──┤
│三  │九十一年十二│台新國際商業銀行汽車貸│「乙○○」印文九枚  │    │
│    │月十三日    │款撥款／動支申請暨委託│「乙○○」署押三枚  │    │
│    │            │書（含本票一紙）      │                    │    │
├──┼──────┼───────────┼──────────┼──┤
│四  │九十一年十二│台新國際商業銀行汽車貸│「乙○○」印文一枚  │    │
│    │月十三日    │款申請書暨客戶基本資料│「乙○○」署押一枚  │    │
│    │            │表                    │                    │    │
├──┼──────┼───────────┼──────────┼──┤
│五  │九十一年十二│車輛動產抵押契約書    │「乙○○」印文十四枚│    │
│    │月十三日    │                      │「乙○○」署押一枚  │    │
├──┼──────┼───────────┼──────────┼──┤
│六  │九十一年十二│汽車新領牌照登記書    │「乙○○」印文二枚  │    │
│    │月十七日    │                      │                    │    │
├──┼──────┼───────────┼──────────┼──┤
│七  │九十一年十二│美國運通銀行「利尊」現│「乙○○」署押一枚  │    │
│    │月十八日    │金專案申請書          │                    │    │
├──┼──────┼───────────┼──────────┼──┤
│八  │九十一年十二│存摺類存款取款憑條    │「乙○○」印文一枚  │    │
│    │月二十六日  │                      │                    │    │
├──┼──────┼───────────┼──────────┼──┤
│九  │九十二年一月│中國信託商業銀行個人信│「乙○○」署押二枚  │    │
│    │十七日      │貸申請書              │                    │    │
└──┴──────┴───────────┴──────────┴──┘
附錄本案論罪科刑法條全文
刑法第二百零一條第一項、第二百十六條、第二百十條、第二百十二條、第二百十四
條、第二百十七條、第二百十八條、第三百三十九條第一項
中華民國刑法第二百零一條
意圖供行使之用，而偽造、變造公債票、公司股票或其他有價證券者，處三年以上十
年以下有期徒刑，得併科三千元以下罰金。
行使偽造、變造之公債票、公司股票或其他有價證券，或意圖供行使之用，而收集或
交付於人者，處一年以上七年以下有期徒刑，得併科三千元以下罰金。
中華民國刑法第二百一十六條
(行使偽造變造或登載不實之文書罪)
行使第二百十條至第二百十五條之文書者，依偽造、變造文書或登載不實事項或使登
載不實事項之規定處斷。
中華民國刑法第二百一十條
(偽造變造私文書罪)
偽造、變造私文書，足以生損害於公眾或他人者，處五年以下有期徒刑。
中華民國刑法第二百一十二條
(偽造變造特種文書罪)
偽造、變造護照、旅券、免許證、特許證及關於品行、能力服務或其他相類之證書、
介紹書，足以生損害於公眾或他人者，處一年以下有期徒刑、拘役或三百元以下罰金
。
中華民國刑法第二百一十四條
(使公務員登載不實罪)
明知為不實之事項，而使公務員登載於職務上所掌之公文書，足以生損害於公眾或他
人者，處三年以下有期徒刑、拘役或五百元以下罰金。
中華民國刑法第二百一十七條
(偽造盜用印章印文或署押罪)
偽造印章、印文或署押，足以生損害於公眾或他人者，處三年以下有期徒刑。
盜用印章、印文或署押，足以生損害於公眾或他人者，亦同。
中華民國刑法第二百一十八條
(偽造盜用公印或公印文罪)
偽造公印或公印文者，處五年以下有期徒刑。
盜用公印或公印文足以生損害於公眾或他人者，亦同。
中華民國刑法第三百三十九條
(普通詐欺罪)
意圖為自己或第三人不法之所有，以詐術使人將本人或第三人之物交付者，處五年以
下有期徒刑、拘役或科或併科一千元以下罰金。
以前項方法得財產上不法之利益或使第三人得之者，亦同。
前二項之未遂犯罰之。
